【裁判字號】    99,交抗,2053
【裁判日期】    991109
【裁判案由】    違反道路交通管理處罰條例
【裁判全文】
臺灣高等法院交通事件裁定            99年度交抗字第2053號
抗  告  人
即受處分人  甲○○
上列抗告人即受處分人因違反道路交通管理處罰條例案件，不服
臺灣臺北地方法院，中華民國99年9 月27日所為裁定（97年度交
聲更(二) 字第21號），提起抗告，本院裁定如下：
    主  文
抗告駁回。
    理  由
一、原處分機關即交通部公路總局臺北區監理所於民國96年12月
    3 日所為之處分意旨（案號：北監營裁字第裁40-C00000000
    號）略以：本件異議人即受處分人甲○○於96年8 月12日1
    時03分許，駕駛其所有車牌號碼為H3-200號之營業用小客車
    ，沿臺北縣新店市○○路由北往南方向（即朝坪林方向）行
    駛，行經臺北縣新店市○○路2 段264 號前時，撞擊行走於
    路旁之被害人曾雅婷，致被害人受有傷害，詎異議人於肇事
    後，未在場救助或報警處理，即逕行駕車離去，經原舉發單
    位臺北縣政府警察局新店分局警員以異議人有「駕駛汽車行
    駛道路肇事，使人受傷逃逸（輕傷）」之違反道路交通管理
    處罰條例第62條第4 項規定之違規行為，於96年8 月21日以
    北縣警交字第C00000000 號舉發違反道路交通管理事件通知
    單而掣單舉發。嗣異議人於舉發通知單上所載應到案日期前
    之96年9 月5 日向原處分機關陳述意見，經原處分機關函請
    原舉發單位調查結果，仍認異議人有前開違規行為，該處分
    機關乃依道路交通管理處罰條例第62條第4 項、第67條第3
    項（原處分漏引第3 項）之規定，裁處異議人罰鍰新台幣（
    下同）6,000 元，吊銷駕駛執照，1 年內不得考領駕駛執照
    等語。
二、原法院因異議人聲明異議後，經調查後，認異議人確有於前
    揭時、地駕駛汽車肇事致人受傷而逃逸之違規行為，原處分
    機關依道路交通管理處罰條例第62條第4 項前段、第67條第
    3 項（漏引第3 項）之規定，吊銷駕駛執照，1 年內不得考
    領之其他種類行政罰部分，於法並無不合，異議人此部分之
    異議，為無理由，應予駁回；惟該裁處罰鍰6,000 元部分，
    因與前揭行政罰法第26條第1 項明文所示之「一事不二罰」
    規定有違，業如前述，則原處分機關於96年12月3 日依前開
    處罰條例第62條第4 項規定裁處異議人罰鍰6,000 元之部分
    ，自有違誤，應由該院將原處分有關裁處罰鍰部分撤銷，以
    資適法。
三、原法院裁定後，僅異議人提起抗告，原處分機關則未表示不
    服。基此，本院對於本案所應審究之部分，僅有原法院維持
    原處分機關依道路交通管理處罰條例第62條第4 項前段、第
    67條第3 項（漏引第3 項）之規定，對異議人處以吊銷駕駛
    執照，1 年內不得考領之行政罰部分，是否合法得當而已。
    至原處分機關對異議人所處罰鍰6,000 元部分，因已經原法
    院裁定撤銷確定，不在本案處理之範圍，合先敘明。
四、異議人不服原法院維持原處分機關對其所處吊銷駕駛執照，
    1 年內不得考領之行政罰部分，提起抗告意旨，猶重申其並
    無處分意旨所載之肇事逃逸之事實，警方辦理本案有諸多疑
    點、弊端，檢察官及法院竟視而不見或見而不察云云。
五、本院查：
  (一)按汽車駕駛人駕駛汽車肇事致人受傷或死亡者，應即採取救
    護措施及依規定處置，並通知警察機關處理，不得任意移動
    肇事汽車及現場痕跡證據，違反者處新臺幣（下同）3,000
    元以上9,000元以下罰鍰；前項駕駛人肇事致人受傷而逃逸
    者，吊銷其駕駛執照，道路交通管理處罰條例第62條第3項
    前段、第4項前段分別定有明文。汽車駕駛人，曾依本條例
    其他各條規定吊銷駕駛執照者，一年內不得考領駕駛執照，
    處罰條例第67條第3項亦有明文。
  (二)處分機關對異議人處以吊銷駕駛執照，1 年內不得考領之行
    政罰，無非基以認定異議人係汽車駕駛人，且駕駛汽車肇事
    致人受傷卻逃逸。異議人固辯稱伊當日未肇事云云。然查異
    議人於96年8 月12日1 時許，駕駛車牌號碼H3-200號營業用
    小客車，沿臺北縣新店市○○路由北往南方向行駛，行經臺
    北縣新店市○○路○段264號前，因疏未注意車前狀況，致其
    所駕車輛之右前方車頭撞擊被害人曾雅婷，致被害人因而受
    有頭部損傷、局部表淺性腫脹或腫塊、右前臂擦挫傷及下肢
    擦挫傷等傷害，且肇事後未下車查看被害人之傷勢或通知警
    察機關到場處理，旋即駕車離開現場而逃逸等情，因此涉犯
    刑法第185條之4之肇事逃逸罪，此業經臺北縣政府警察局新
    店分局移送臺灣臺北地方法院檢察署檢察官偵查起訴，而據
    證人曾雅婷於警詢中及偵查中證稱：96年8月12日上午1時許
    ，伊與同事江幸娟一同沿臺北縣新店市○○路2段往坪林方
    向併排行走於車道上靠近路面邊緣，伊行走在靠近車道這一
    側，至肇事地點時，突然遭到與伊同向車牌號碼為H3-200號
    之計程車自後方撞擊，伊當場倒地，受有頭部損傷、局部表
    淺性腫脹或腫塊、右前臂擦挫傷及下肢擦挫傷等傷害等語；
    證人江幸娟則迭於警詢中、偵查中及原法院96年度交訴字第
    134號審理時證稱：案發當時，伊與曾雅婷一同行走於本件
    肇事路段，曾雅婷行走外側，伊行走於內側，當時天候有一
    點飄雨，現場有路燈，視線清楚，來往車輛並不多，突然有
    一車輛自曾雅婷左後方撞過來，曾雅婷被撞到整個人飛出去
    後倒地，伊看見肇事車輛係一計程車，車牌號碼為H3-200號
    ，當時車子有停駛約3-4秒，駕駛人並將副駕駛座之車窗搖
    下，伊靠近副駕駛座之車窗向駕駛表示撞到人，請駕駛人下
    車，因此伊有看到該車駕駛人之長相，即係在庭之被告，但
    駕駛人並未下車，僅為傻笑後就將車開走，伊有將肇事車輛
    之車牌號碼抄下，並且報警處理等語明確（見臺灣臺北地方
    法院檢察署96年度偵字第19607號偵查卷第8-12頁、第49-50
    頁及原法院96年度交訴字第134號96年12月20日之審判筆錄
    ），此業經原法院依職權調閱之96年度交訴字第134號全案
    卷宗可據。又參以證人曾雅婷、江幸娟與異議人素昧平生，
    當無設詞誣攀異議人之理，且異議人對於在上開時間駕駛系
    爭車輛經過上揭地點之事實乙節，亦供承不諱（見原法院96
    年度交訴字第134號卷96年12月6日審判筆錄參照），復有上
    開卷附之臺北縣政府警察局交通事故現場圖、道路交通事故
    調查報告表（一）、（二）、交通事故談話紀錄表、現場照
    片16張、道路交通事故補充資料表、財團法人佛教慈濟醫院
    臺北分院96年8月12日診斷證明書1紙等在卷可證（見上開偵
    卷第14-17頁、第18頁、第23-30頁及第32 - 33頁），則異
    議人辯稱未肇事云云，顯屬事後卸責之詞，不足採信。是異
    議人於上開時、地，駕駛系爭車輛撞擊被害人，肇致被害人
    受傷後，確有未在場救護或為其他必要措施，即逕行駕車離
    去之行為乙節，應足堪認定。
  (三)且按一行為同時違犯刑法上及行政法上作為或不作為義務之
    規定，處分機關及普通法院，固得各就系爭行為是否違反行
    政法上及刑法上作為或不作為義務，逕自調查、認定事實。
    然一行為同時觸犯刑事法律及違反行政法上義務規定者，依
    刑事法律處罰之，為行政罰法第26條第1 項前段所明定；必
    也該項行為經不起訴處分或為無罪、免訴、不受理、不付審
    理之裁判確定者，始得依違反行政法上義務規定裁處之，此
    觀諸同條第2 項規定自明。再衡諸法院依照刑事訴訟法所定
    程序，就犯罪構成要件事實依據嚴格證明法則所為之認定，
    應較行政機關之認定更能達實體真實發現之目的，且就抗告
    人之財產權、自由權及正當法律程序等相關憲法明列之基本
    權更能有周全而完整之保障。查原處分機關所為吊銷異議人
    駕駛執照之處分，既同以異議人是否確有駕車肇事致人受傷
    逃逸之行為為裁罰依據，而該事實之有無尚待法院依據刑事
    訴訟程序確定，基於異議人相關憲法權利之保障，自以法院
    就該項事實之有無為審認後再行決定。茲查異議人因本件違
    規行為，經台灣台北地方法院檢察署檢察官以96年度偵字第
    19607 號起訴書，指異議人涉有駕駛動力交通工具肇事，致
    人受傷而逃逸之行為，涉犯刑法第185 條之4 公共危險罪嫌
    向原審法院提起公訴，並迭經原審法院96年度交訴字第134
    號及本院97年度交上訴字第23號判決有罪，而異議人不服本
    院97年度交上訴字第23號判決，提起第三審上訴後，業經最
    高法院於99年4 月29日以99年度台上字第2517號判決駁回其
    之上訴確定在案。以上各情，有起訴書、歷審判決書在卷足
    憑，則異議人前述之肇事逃逸行為，已依刑事法律處罰，是
    以，原處分機關依道路交通管理處罰條例第62條第4 項前段
    、第67條第3 項規定裁罰吊銷駕駛執照，1 年內不得考領之
    部分，乃屬於行政罰法第26條第1 項但書所稱其他種類行政
    罰，仍應依法裁處之。又異議人之行為並非不罰，此由其仍
    應受吊銷駕駛執照，1 年內不得考領即知甚明。
六、異議人確有於前揭時、地駕駛汽車肇事致人受傷而逃逸之違
    規行為，原處分機關依道路交通管理處罰條例第62條第4 項
    前段、第67條第3 項（漏引第3 項）之規定，吊銷駕駛執照
    ，1 年內不得考領之其他種類行政罰部分，於法並無不合。
    原法院經調查後，基於以上之認定，駁回異議人此部分之異
    議，應屬有據，且無不當或違誤。異議人徒憑己意，飾詞提
    起抗告，指摘原裁定有所未恰，為無理由，應予駁回。
七、據上論結，應依道路交通案件處理辦法第26條，刑事訴訟法
    第412 條，裁定如主文。
中    華    民    國    99    年    11    月    9     日
                  刑事第九庭審判長法  官  陳貽男
                                  法  官  宋明蒼
                                  法  官  周盈文
以上正本證明與原本無異。
不得再抗告。
                                  書記官  張郁琳
中    華    民    國    99    年    11    月    9     日

司法院資訊處製作；財團法人民間司法改革基金會備份。
